【裁判字號】    92,上易,2261
【裁判日期】    920910
【裁判案由】    妨害公務
【裁判全文】
臺灣高等法院刑事判決                          九十二年度上易字第二二六一號
    上  訴  人  臺灣桃園地方法院檢察署檢察官
    被      告  甲○○
右上訴人因被告妨害公務案件，不服臺灣桃園地方法院，九十一年度易字第二三六五
號，中華民國九十二年六月三十日第一審判決（起訴案號：臺灣桃園地方法院檢察署
九十一年度偵字第三三六七號），提起上訴，本院判決如左：
    主  文
上訴駁回。
    理  由
一、公訴意旨略以：被告甲○○係華信世際有限公司（下稱華信公司）之執行董事，
    明知享德金屬工業股份有限公司（下稱享德公司，法定代理人為呂炳男）所有之
    車牌號碼Ｖ二｜五九六八號自用小客車，業經享德公司之債權人延宜企業股份有
    限公司（下稱延宜公司，法定代理人為陳明順）於取得臺灣桃園地方法院民事庭
    假扣押裁定後，於民國九十年六月十二日十六時二十二分許，經公務員即臺灣桃
    園地方法院民事執行處書記官偕同執達員，在桃園縣桃園市○○街附近，實施假
    扣押查封，並於該部自小客車前擋風玻璃張貼封條為查封之標示，且當場交付予
    延宜公司保管。因該車係享德公司用以向安泰商業銀行辦理動產抵押貸款，而未
    清償，華信公司受安泰商業銀行之委託協尋前開小客車，於九十年九月十三日十
    四時許，發現該小客車停放在桃園縣龜山鄉○○○路六十六號之一前，甲○○在
    照會安泰商業銀行法務人員後，未經保管人延宜公司或執行法院之許可或啟封，
    即將該小客車拖離前述地點，載運至臺北縣深坑鄉草地尾三之一號保管場停放，
    而為違背查封效力之行為。嗣延宜公司負責人陳明順於同日十五時許發現該車不
    在停放地點，報警處理，始悉上情。因認被告甲○○涉犯刑法第一百三十九條之
    違背查封效力罪嫌云云。
二、查Ｖ二｜五九六八號自用小客車，為享德公司所有，業經其債權人延宜公司聲請
    假扣押，於九十年六月十二日查封，有查封筆錄，及執行書記官常毓生，及延宜
    公司法定代理人陳明順之子陳瑞金於偵查中供證在卷。次查該車係享德公司向安
    泰商業銀行貸款五十二萬八千元所購，並設定動產抵押，有貸款及動產抵押契約
    書影本在卷可按，而享德公司因自九十年二月底起未繳納分期償還款項，而委由
    華信公司尋覓該車取回擔保品，亦據安泰銀行法務人員周煌勝及被告甲○○先後
    供述在卷。
三、訊據被告甲○○固供承於九十年九月十三日將前開汽車，自停放之桃園縣龜山鄉
    ○○○路六十六號之一前，拖吊往台北縣深坑鄉草地尾三之一號安泰銀行指定之
    保管場放置之事實，惟否認前開違背查封效力之犯行，陳稱該華信公司多年來與
    安泰銀行訂約代為尋找欠款未繳車輛，從未遇過車輛被法院查封被貼封條之事，
    本件是事後銀行通知才知道，本件車輛於被發現停放龜山鄉○○○路六十六號之
    一前，車頭是在草叢，其是自車尾拖吊，並在地上留字拍照，並不知該車是被查
    封貼有封條情事云云。查被告於九十年九月十三日發現該車停放處及實施拖掉時
    曾當場拍照存證（見偵查卷九十二頁照片二張），依照片所示，該車停放處，右
    邊緊靠鋼板圍籬，左邊有草叢，前方緊接在另一部汽車之後，車後有空處，被告
    在車後地上書寫「Ｖ２｜５９６８安泰取回」字跡清晰，有該二照片可按，被告
    並未自車前拍照，以現場情形，被告拖吊時只能自車後輪上架拖吊，被告辯稱並
    未注意發現車前擋風玻璃貼有封條紙張即非無可能。次查被告係於九十年九月十
    三日將本件車輛拖吊放在深坑鄉保管場，係保管場人員嗣後發現該車有封條，前
    開銀行人員於九十年九月二十五日曾予拍攝照片（見偵查卷第四十三頁所示照片
    四），該照片顯示封條黏貼於車內前擋風玻璃下，封條兩邊已微微向後捲曲，該
    照片係近距離在引擎蓋上拍照，但該封條並未顯現字跡，看似一張白紙，有照片
    可按，查查封之封條係白底黑字（樣本見偵查卷第八十頁），於九十年六月十二
    日查封後，至同年九月十三日被告拖吊時已歷時三個月之長，該車長期停放室外
    ，經日光曝曬，黑色字跡顯已褪色而不明顯，自難引起注意，被告辯稱其未發現
    ，自屬有可能。按刑法第一百三十九條違背查封效力之犯罪，並無處罰過失犯，
    被告因該封條久經日曬字跡已褪色，且係自後輪上架拖吊，而封條又不顯著，難
    有警示作用，被告所為尚難謂其出自故意，其辯謂並未發現封條，行為出於過失
    ，尚難繩以上開條文之罪，原審審酌而為無罪之諭知並無不合，原判決應予維持
    。公訴人上訴以被告拖吊時，應至車頭前輪裝置輔助輪，應可注意前擋風玻璃下
    的封條云云，惟被告之未發現封條固有疏忽，而其行為非出於故意已如上述，所
    述亦不足為其有罪之論據。至於上訴理由另述及事後如何發現有封條之陳述歧異
    ，均非指被告於拖吊時，故意違背查封之效力，亦難作為被告犯罪之依據，上訴
    非有理由，應予駁回。
據上論斷，應依刑事訴訟法第三百六十八條，判決如主文。
本案經檢察官吳國南到庭執行職務。
中      華      民      國    九十二    年      九      月      十      日
                              臺灣高等法院刑事第十八庭
                                  審判長法  官  吳      敦
                                        法  官  吳  明  峰
                                        法  官  劉  慧  芬
右正本證明與原本無異。
不得上訴。
                                        書記官  鄒  賢  英
中      華      民      國    九十二    年      九      月     十六     日


司法院資訊處製作；財團法人民間司法改革基金會備份。
